臺灣彰化地方法院民事判決　　　　　　　 95年度婚字第519號
原　　　告　甲○○
　　　　　　　　　　　　號
被　　　告　丙○○
　　　　　　　　　　　　弄8號.
訴訟代理人　胡宗智律師
上列當事人間請求履行同居事件，本院於民國96年1月30日言詞
辯論終結，判決如下：
    主    文
原告之訴駁回。
訴訟費用由原告負擔。
    事實及理由
一、原告方面：
  (一)、聲明：被告應與原告同居。
  (二)、陳述：
     1. 兩造於民國89年1月12日結婚，初尚和睦，約於一年後
        兩造即常因細故而爭吵，被告就會以自殺威脅。於92年
        3、4月間，雙方為了原告是否回彰化縣芬園鄉家裏工廠
        幫忙家業而發生爭吵，被告認為原告在自己家裏工作，
        賺得錢較少，所以不同意原告回去家裏幫忙家業，被告
        甚至用頭撞牆，原告緊急將她送醫治療。被告在家裏不
        做家事，舉凡打掃及帶小孩等事，皆由原告包辦，而兩
        造間對於婚姻、金錢及人生觀值觀皆不同。於95年01月
        間某日半夜居，被告竟用剪刀刺原告額頭，原告驚醒後
        ，被告竟若無其事般。另於95年農曆過年除夕，被告隨
        原告回芬園家過年，被告本不願意一起圍爐，經婆婆勸
        說後，被告才勉強吃年夜飯，當晚，被告就急著返回，
        隔天（農曆正月初一）原告邀被告回家拜年，被告不肯
        ，雙方又吵架，之後被告也不讓原告回她社頭鄉住宅，
        雙方分居迄今。
     2. 雙方分居後，原告一直要與被告溝通，均遭被告拒絕，
        她說若有事，可以傳手機簡訊即可，也不接電話。兩造
        分居後，雙方各自帶一個孩子（男孩由原告帶，女孩由
        被告帶），被告會拒絕原告去探視孩子，剛開始時被告
        還會於假日讓原告帶孩子回去，但於95年03月間，被告
        就拒絕原告接近孩子了。原告希望兩造間婚姻能做解決
        或溝通，但被告一直迴避，原告及母親曾於95年6月、7
        月間協親親友、村長至被告住處協商，遭被告父親拒於
        門外，原告也曾向芬園鄉公所調解委員會聲請調解二次
        ，被告也置之不理，事情始終無法解決，被告也拒不到
        芬園鄉原告住處與原告同居，原告也一直沒有再見到另
        一個孩子。按夫妻互負同居義務，民法第1001條定有明
        文，被告自95年01月間即拒與原告同居，為此提起本件
        訴訟。
      3.當初兩造會搬離芬園，係因為被告一再要求及爭吵，家
        中尚有父親及弟弟，工廠尚能處理妥適，原告為了不傷
        及婚姻和諧，遂答應她的請求而搬出。惟現今父及弟均
        在中國大陸工作及長年居住，芬園的工廠僅剩下母親一
        人在管理，及有高齡祖父，家裏若發生突發狀況，原告
        不敢想像後果。而工廠機械常常為二十四小時運轉，原
        告為技師，需隨時待命負責維修，也能承接家業及且兼
        照顧母親、祖父。而原告母親已將三合院重新裝璜，讓
        原告夫妻及一家人能居住。
　(三)、證據：提出戶籍謄本、原告父及弟台胞證及護照影本、戶
　　　　　　口名簿影本、營利事業登記證及工廠登記證影本、
  　　　　　照片為證，並聲請訊問證人原告之母江黃秀銀、祖
　　　　    父江喜枝及楊朝宗、林俊勳。
二、被告方面：
  (一)、聲明：駁回原告之訴。
  (二)、陳述：
    1.兩造婚後原於婆家之手套家庭工廠工作，至民國91年08月
      間，婆家經濟狀況無法支撐大家庭開銷，且兩造也有了長
      女，原告遂要求婆婆同意兩造外出工作，惟公婆認為他們
      的孩子只能在自家工廠工作，外出工作會丟父母的臉，爭
      執不下，原告一氣之下遂帶著被告及女兒離開，而向娘家
      求援，暫住被告娘家，兩造外出工作，然公婆猶會到娘家
      巷前，於鄉里眾人面前數落兩造，兩造為了避免此情況，
      遂搬到彰化縣田尾鄉租屋，此期間兩造一起到彰化縣社頭
      鄉之華湑有限公司工作。至92年08月28日，兩造共同於彰
      化縣社頭鄉張厝一巷235弄47之20號購屋，房屋登為兩造
      共有，92年10月01日將全家戶籍遷至上址，92年12月11日
      產下長子，同年12月13日新宅入厝後，全家共同居住於上
      址。
    2.92年9月至94年10月間，兩造均住於上址，然原告父母仍
      不顧及是否會影響兩造間夫妻生活，一再打電話要原告回
      芬園鄉去工作，93年9月間原告轉到大村鄉正新輪胎公司
      工作，然公婆仍一再要求原告回芬園鄉自家工廠。而原告
      忽於94年10月10日擅自回芬園自家工作，且於95年01月29
      日原告帶著女兒回社頭鄉，被告及女兒跪著苦苦央求原告
      不要離去，但原告不顧夫妻多年情份，執意離去，且把長
      子一併帶走，事後，被告始知原告在未曾告知被告下，早
      於95年01月19日，將他戶籍遷到彰化縣芬園鄉○○村○○
      街845巷17號。兩造於社頭住處設籍及共同生活達二年之
      久，且雙方亦於社頭有工作，而91年08月間，兩造遷出原
      夫家後，就未曾居住於芬園鄉，違背於兩造共同設定住所
      社頭鄉義務者，係原告，並非被告。而夫妻住所，非夫之
      一方得不顧他方之意見，任意指定之。原告要求被告跟他
      返回芬園鄉住處履行同居，於法不符。且原告目的是要離
      婚，動輒惡言相向，也多次傳簡訊稱不可能再與被告在一
      起，對被告已沒有感情了，且夫妻是「互負」同居之義務
      ，原告的目的是要離婚，訴請履行同居，於法亦不合。
    3.被告婚後不久居住芬園鄉婆家，三餐及家務均由兩造分攤
      ，被告還要幫忙原告家裏手套工廠工作，雙方固為了生活
      費用發生爭吵，但被告不曾有以自殺相脅；於89年8月到
      90年4月間，婆家工廠常沒有訂單，兩造僅靠著被告僅有
      嫁妝日子，被告也儘量忍讓。而原告曾經於92年2月底辭
      職，再度返回芬園鄉，也不理會租屋於田尾鄉被告，但是
      ，不久，原告又抱著長女返回與被告同住，並說：在芬園
      家裏，沒有人理他，也沒有錢，他快生活不下去了！95年
      農曆除夕之事情，非如被告所言。當初原告本答應要在兩
      造社頭鄉新宅圍爐，詎原告臨時變卦，並未事先告知被告
      要在婆家圍爐，但被告仍在婆家留下等圍爐完後才回社頭
      鄉，婆婆當時稱：「看錢也不用看了那麼重！我跟妳公公
      背了九百多萬元債務，也不會怎樣；原告及他弟、妹每一
      個人薪水為一萬五千元；你們兩若不合，就早一點離婚」
      ，原告在一旁，也跟著數落被告的不是。大年初一是原告
      不顧被告央求，逕搬回芬園鄉處，被告以手機及簡訊多次
      要求原告返家團聚，惟原告不予理會，豈有被告不願意讓
      他回社頭鄉住處？原告僅於95年2月間回社頭鄉住處取一
      些衣物，旋即離開。而兩造分居間，原告來電時，常惡言
      相向，彷彿找被告吵架似；被告並未拒絕原告探視女兒，
      只是怕被告帶女兒回芬園後，就不肯再帶她回到社頭；且
      每次女兒回婆家常常感冒，也有一次未給女兒吃晚餐，被
      告猶望原告能帶著長子一同返回社頭鄉住處團圓。
    4.兩造分居期間，原告及他母親來娘家時，態度甚差、咄咄
      逼人，被告父親唯恐滋事端，才沒讓他們入門，而由他友
      人楊朝宗及村長入內談話，村長提案原告白天到芬園鄉工
      作，晚上回社頭鄉與被告居住（兩地車程約二十餘分鐘，
      與原告當初於正新輪胎公司工作時之路程相當），但原告
      友人楊朝宗說不可能，而楊朝宗曾提及離婚時被告有何條
      件？而原告母親曾到被告母親工廠表明希望兩造以離婚結
      束兩造間關係。惟被告工作已四年餘，十分穩定，若搬回
      芬園鄉，被告無汽車代步，勢必辭去現職，也要處理社頭
      鄉房子，實不符情理。況且原告稱之芬園鄉住處破舊，難
      以居住。
  (三)、證據：提出華湑公司健保資料、土地及建物登記簿謄本、
      戶籍謄本、原告傳予被告之手簡訊內容照片、員工考核表
      為證，並聲請訊問證人即被告之母乙○○、父戊○○與村
      長丁○○。
三、得心證之理由：
　(一)、按夫妻互負同居之義務，民法第1001條有明文規定。又夫
  　　妻之住所，由雙方共同協議之；未為協議或協議不成時，
    　得聲請法院定之。法院為前項裁定前，以夫妻共同戶籍地
      推定為其住所。民法第1002條亦定有明文。
  (二)、本件原告主張兩造夫妻關係現仍存續中，於95年農曆過年
      除夕，被告隨原告回芬園家過年，被告本不願意一起圍爐
      ，經婆婆勸說後，被告才勉強吃年夜飯，當晚，被告就急
      著返回，隔天（農曆初一）原告邀被告回家拜年，被告不
      肯，雙方又吵架，之後被告也不讓原告回她社頭鄉住宅，
      雙方分居迄今，且分居後，原告一直要與被告溝通，均遭
　    被告拒絕，雙方各自帶一個孩子（男孩由原告帶，女孩由
      被告帶），被告會拒絕原告去探視孩子，剛開始時被告還
      會於假日讓原告帶孩子回去，但於95年03月間，被告就拒
      絕原告接近孩子了。但被告一直迴避，原告及母親曾於95
      年6月、7月間協親友、村長至被告住處協商，遭被告父親
      拒於門外，原告也曾向芬園鄉公所調解委員會聲請調解二
      次，被告也置之不理，事情始終無法解決，被告也拒不到
      芬園鄉原告住處與原告同居等情，固據原告提出戶籍謄本
      為證，並經證人原告之母江黃秀銀、祖父江喜枝及友人楊
      朝宗、林俊勳到庭證述屬實。惟查，據被告辯稱：兩造婚
　    後原於婆家之手套家庭工廠工作，至民國91年08月間，婆
      家經濟狀況無法支撐大家庭開銷，且兩造也有了長女，原
      告遂要求婆婆同意兩造外出工作，惟公婆認為他們的孩子
      只能在自家工廠工作，外出工作會丟父母的臉，爭執不下
      ，原告一氣之下遂帶著被告及女兒離開，而向娘家求援，
      暫住被告娘家，兩造外出工作，嗣後又搬到彰化縣田尾鄉
      租屋，此期間兩造一起到彰化縣社頭鄉華湑有限公司工作
      ，迨92年08月28日，兩造共同於彰化縣社頭鄉張厝一巷23
      5弄47之20號購屋，房屋登為兩造共有，92年10月01日將
      全家戶籍遷至上址，92年12月11日產下長子，同年12月13
      日新宅入厝後，全家共同居住於上址，93年9月間原告轉
      到大村鄉正新輪胎公司工作，然公婆仍一再要求原告回芬
      園鄉自家工廠。而原告忽於94年10月10日擅自回芬園家工
      作，且於95年01月29日原告帶著女兒回社頭鄉，被告及女
      兒跪著苦苦央求原告，但原告不顧夫妻多年情份，執意自
      社頭鄉離去，且把長子一併帶走至芬園鄉現處所，事後，
      被告始知原告在未曾告知被告下，早於95年01月19日將他
      戶籍遷到彰化縣芬園鄉○○村○○街845巷17號。兩造於
      社頭住處設籍及共同生活達二年之久，且雙方亦於社頭有
      工作，而91年08月間兩造遷出原夫家後，就未曾再同住於
      芬園鄉住所，已據被告提出華湑公司健保資料、土地及建
      物登記簿謄本、戶籍謄本等為憑。原告對於上開兩造遷出
      芬園鄉後，再到社頭被告娘家居住，嗣再到田尾鄉租屋，
      及後於社頭鄉共同購屋及居住之事實，復為被告自承，堪
      信於95年01月間兩造間之共同住所地，仍為彰化縣社頭鄉
      住處，並非芬園鄉。而兩造於農曆除夕發生爭吵事件後，
      原告即憤而離家，返回他芬園鄉母親住處，被告復辯稱並
      未拒絕原告返家同住，則離家而未履行同居之義務，係原
      告，並非被告。從而，本件原告訴請履行同居，於法不合
      ，應予駁回。
  (三)、兩造其餘主張及所提證據與本院上開論斷無涉或無違，不
      予贅述。
據上論結，本件原告之訴為無理由，依民事訴訟法第78條判決如
主文。
中　　華　　民　　國　　96　　年　　2　　月　　 13　　日
                  家事法庭      法　官　王鏡明
以上正本係照原本作成
如對本判決上訴應於判決送達後20日向本院提出上訴狀
中　　華　　民　　國　　96　　年　　2　　月　　 14　　日
                            　　書記官　楊美芳
